【裁判字號】    95,再,2
【裁判日期】    950829
【裁判案由】    清償債務
【裁判全文】
臺灣屏東地方法院民事裁定                 95年度再字第2號
再審原告    甲○○
訴訟代理人  陳世明 律師
再審被告    乙○○
                        40號.
上列當事人間請求清償債務事件，再審原告對於民國94年10月20
日本院94年度促字第22949 號支付命令提起再審之訴，本院裁定
如下：
    主  文
再審之訴駁回。
再審訴訟費用由再審原告負擔。
    理  由
一、按提起民事再審之訴，應於30日之不變期間內為之，該期間
    自判決確定時起算。判決於送達前確定者，自送達時起算；
    其再審之理由發生或知悉在後者，均自知悉時起算。但自判
    決確定後已逾五年者，不得提起，民事訴訟法第500 條第1
    項、第2 項定有明文。債務人對於支付命令未於法定期間合
    法提出異議者，支付命令與確定判決有同一之效力。前項支
    付命令有第496 條第1 項之情形者，得提起再審之訴，並以
    原支付命令之聲請，視為起訴。民事訴訟法第500 條第1項
    、第2 項，第521 條定有明文。
二、本件再審原告對於本院94年度促字第22949 號支付命令（下
    稱系爭支付命令）提起再審之訴，其意旨略為：系爭支付命
    令違反民事訴訟法第136 條、137 條、138 條規定，適用法
    規錯誤，其未曾送達再審原告之住所，而直接寄存於屏東縣
    警察局內埔分局瑪家分駐所，致再審原告無從知悉寄存送達
    之事實，本件支付命令之送達應不生合法送達之效力，且再
    審原告於95年3 月28日始知悉再審理由，自未逾30日之不變
    期間。又本件債務發現有可使再審原告受較有利之裁判之證
    據，有民事訴訟法第496 條第1 項第13款之再審理由等語，
    爰聲明：(一)本院94年度促字第22949 號支付命令及其確定證
    明書，均予撤銷。(二)再審被告於本院94年度促字第22949 號
    支付命令之聲請，應予駁回。
三、寄存送達無論應受送達人已否知悉及何時知悉，均於民事訴
    訟法第138 條第2 項所定發生效力之日視為已有送達。系爭
    支付命令於94年10月31日寄存於再審原告住所地，於同年11
    月10日發生送達效力，業經臺灣高等法院高雄分院以95年度
    抗字第180 號裁定認定在案，加計在途期間4 日，其再審期
    間應於94年12月14日終止時屆滿。再審原告遲至95年4 月21
    日始具狀提起再審，顯已逾法定30日之不變期間，其再審之
    聲請於法自有未合。按以法規適用錯誤提起再審之訴，對於
    原確定判決提起再審之訴，應認此項再審理由於判決送達時
    當事人即可知悉，故計算是否逾法定再審期間，應自判決確
    定時起算，而無同法第500 條第2 項但書再審理由知悉在後
    規定之適用（最高法院70年台再字212 號判例參酌），本件
    支付命令於94年12月4 日確定，業如上述，則再審原告以適
    用法規錯誤，主張30日之不變期間自95年3 月28日起算，依
    上開實務見解，顯屬無據。本件再審程序不合法，應逕由程
    序上予以駁回，兩造其餘攻擊防禦方法及所提證據屬於實體
    事項，爰不一一論述，併此敘明。
四、依民事訴訟法第502 條第1 項、第95條、第78條裁定如主文
    。
中    華    民    國    95    年    8     月    29    日
                  民事第二庭    法  官  吳思怡
正本係照原本作成。
如對本裁定抗告須於裁定送達後10日內向本院提出抗告狀，並繳
納抗告費新臺幣1,000 元。
中    華    民    國    95    年    8     月    29    日
                                書記官  王秋淑


司法院資訊處製作；財團法人民間司法改革基金會備份。
